臺灣高等法院臺南分院刑事判決　　 99年度上更(一)字第266號
上　訴　人
即　被　告　劉元生
選任辯護人　蘇文奕　律師
　　　　　　陳郁芬　律師
上列上訴人因違反銀行法案件，不服臺灣臺南地方法院96年度訴
字第1790號中華民國98年1月9日第一審判決（起訴案號：臺灣臺
南地方法院檢察署96年度偵字第14421號，移送併辦案號：臺灣
臺南地方法院檢察署98年度偵字第7393號〈原移送併辦案號：97
年度偵字第4496號〉），提起上訴，經最高法院發回更審，本院
判決如下：
    主  文
原判決撤銷。
本件免訴。
    理  由
一、公訴意旨略以：被告劉元生係臺南縣永康市（現已改制為臺
    南市永康區○○○街44巷2號「建保藥局」之負責人，其曾
    於民國96年1月間以違反銀行法私自經營兩岸匯兌經調查局
    移送臺灣臺南地方法院檢察署。復於95年12月起，利用不知
    情之妹妹劉美惠（其涉嫌違反銀行法罪嫌部分業經臺灣臺南
    地方法院檢察署檢察官以96年度偵字第14421號為不起訴處
    分確定）名義所設置之「六開數位科技實業社」，未經許可
    ，擅自經營銀行之臺灣地區與大陸地區之國內外通匯業務，
    接受不特定客戶委託匯款至大陸。劉元生在網路上開設六開
    數位科技網站，製作6KMONEY匯款網頁，由客戶透過網路申
    請認購Ｋ幣，Ｋ幣之價格依每日人民幣對新台幣之匯率而定
    ，劉元生提供網路MSN帳號:k6money@hotmail.com、即時通
    訊Skype：K6money（連絡電話：0000000000）等聯絡工具，
    以及六開數位科技實業社名義於寶華商業銀行設立帳號帳號
    000000000000作為匯款帳戶。經曾利珍、謝秉軒、俞志達等
    不特定民眾，上6KMONEY匯款網頁，購買Ｋ幣用以支付大陸
    洶寶網網站廠商拍賣物之款項，及每筆交易收取手續費新台
    幣（下同）200元，再以當日新台幣對人民幣之匯率匯新台
    幣至劉美惠之上開帳戶，再由大陸地區之不詳姓名之人匯款
    予出貨廠商，出貨廠商再寄送貨品予台灣地區之購買者，以
    此方式進行兩岸匯兌，前後轉帳金額153,127元（詳細匯款
    日期、金額、匯入帳戶等均如附表一編號1至3所示）。因認
    被告劉元生涉犯銀行法第29條第1項、第125條第1項之罪嫌
    等語。
二、按刑事訴訟法第302條第1款規定，案件曾經判決確定者，應
    諭知免訴之判決，又訴訟法上所謂一事不再理之原則，關於
    實質上一罪或裁判上一罪，均有其適用。按刑法上所稱業務
    之營業犯，係指以反覆同種類之行為為目的之社會的活動而
    言，屬於集合犯之一種，為包括一罪。依審判不可分原則，
    構成包括一罪之部分行為，曾經判決有罪確定者，其效力當
    然及於全部，倘檢察官復就其餘部分重行起訴，即應諭知免
    訴之判決。又得上訴於第二審法院之第一審判決，如未據上
    訴，其既判力之時點，應至宣判之日（最高法院82年度第4
    次刑事庭會議決議參照），從而實質上一罪或裁判上一罪，
    其既判力對於時間效力之範圍，應以最後審理事實法院之宣
    示判決日為判斷之標準（最高法院95年度台非字第318號判
    決參照）。
三、經查：
  (一)被告自95年1月間某日起，以獲得9萬元之報酬及得在網站空
    白免費刊登廣告之利益，擔任「兩岸代付站」網站（網址：
    www.6kmoney.com）（負責人係真實姓名年籍不詳之大陸地
    區人士「劉翰良」，下稱「劉翰良」）臺灣地區網路管理業
    務人員，由「劉翰良」於大陸地區申請設立「兩岸代付站」
    網站，並在美國註冊，被告則於臺灣地區架設並管理該網站
    業務，網頁刊登匯款資訊，並以「麥克」之名於網頁上登載
    聯絡電話0000000000號，其接受不特定人之委託，從事臺灣
    地區與大陸地區之金錢匯兌業務，其方式為客戶先透過該網
    站公布之兌換匯率，將匯款金額及每筆匯款均需200元之手
    續費匯入網站所指定不知情之買淑芳所有在玉山銀行永康分
    行帳號0000000000000號帳戶內，由客戶以電話或電子郵件
    告知款項已匯入，經該網站相關人員確認款項匯入無誤後，
    再由「劉翰良」在大陸地區按其等與客戶事先約定之匯率，
    將扣除手續費後之等值人民幣匯入客戶所指定之帳戶內，以
    此方式非法辦理臺灣地區與大陸地區之匯兌業務，該「兩岸
    代付站」網站迄至95年6月27日止，匯款金額計達23,375,35
    5元。案經法務部調查局彰化縣調查站（下稱彰化縣調站）
    認為被告涉嫌違反銀行法，於96年1月12日約談被告到案，
    並以該調查站96年1月29日彰防字第09662003910號刑事案件
    移送書，報請臺灣臺南地方法院檢察署檢察官偵辦，經該署
    檢察官傳喚被告於96年3月1日下午到案訊問，告知被告涉嫌
    私自經營兩岸匯兌，違反銀行法罪名等相關規定，其後，上
    開情節經臺南地檢署檢察官於96年5月31日偵查終結，以96
    年度偵字第3086號向原審提起公訴，嗣經本院認為被告違反
    銀行法第29條第1項之規定，以非銀行業者之身份辦理國內
    外匯兌業務，應依同法第125條第1項前段之規定處罰，並參
    酌檢察官陳述如果被告願意捐款，請求從輕量刑及給予緩刑
    宣告，被告旋即於97年1月10日捐款60萬元予台南縣政府（
    現已改制為台南市政府）作為台南縣國中小貧困學生午餐費
    之用，經本院於97年1月24日以96年度上訴字第1354號判處
    「被告共同違反非銀行不得辦理國內外匯兌業務之規定，處
    有期徒刑1年8月，緩刑4年」確定（下稱前案）等情，業據
    被告供認在卷，並經本院調取本院96年度上訴字第1354號刑
    事卷證核閱屬實，堪以認定。
  (二)被告因擔任6kmoney網頁網站（被告與「劉翰良」共同經營
    「六開數位科技」網站〈網址為：www.6kmoney.com、www.
    6kmoney.net〉及「兩岸代付站」網站〈網址為：www.6kmon
    ey.com〉，負責人係「劉翰良」）臺灣地區網路管理業務人
    員，非法辦理臺灣地區與大陸地區之匯兌業務，另先後經法
    務部調查局台南市調查站（下稱台南市調查站）、法務部調
    查局台北市調查處（下稱台北市調查處）認為被告涉嫌違反
    銀行法等罪，分別於96年4月18日、96年8月27日約談被告到
    案。其後，台南市調查站以97年3月4日南市法字第09766900
    810號刑事案件移送書，報請臺灣臺南地方法院檢察署檢察
    官偵辦，經該署檢察官認被告於95年10月間起至96年4月間
    止，利用其不知情之妹妹劉美惠名義設立「六開數位科技實
    業社」，在網頁刊登匯款資訊，提供網路MSN帳號:k6money@
    hotmail.com、即時通訊Skype：6Kmoney及行動電話0000000
    000號等作為聯絡工具，客戶黃建文、何友生、陳宗明、湯
    瑞遙透過上開網站公佈之兌換匯率，將匯款金額及每筆匯款
    200元之手續費，匯入網站指定之不知情之劉美惠復華商業
    銀行永康分行、寶華商業銀行台南分行、林志峰復華商業銀
    行永康分行、周宏銘玉山商業銀行七賢分行、周秀慧彰化商
    業銀行虎尾分行、吳俊緯建華商業銀行台北分行帳戶，由客
    戶以電話或電子郵件告知款項已匯入，經該網站相關人員確
    認款項匯入無誤後，再由「劉翰良」在大陸地區按其等與客
    戶事先約定之匯率，將扣除手續費後之等值人民幣匯入客戶
    所指定之帳戶內，以此方式非法辦理臺灣地區與大陸地區之
    匯兌業務，而於97年11月27日偵查終結，以97年度偵字第
    4496號移送原審併案審理（匯兌內容詳如附表二、三所示）
    ，嗣經上訴及本院前審（98年度上訴字第261號）退回併案
    意旨後，該署再以98年度偵字第7393號移送最高法院併案審
    理，經最高法院發回更審（下稱併案部分）。另台北市調查
    站以96年9月17日南市法字第09643141990號刑事案件移送書
    ，報請臺灣臺南地方法院檢察署檢察官偵辦，經該署檢察官
    認被告於95年12月起，利用其不知情之妹妹劉美惠名義設立
    「六開數位科技實業社」，在網頁刊登匯款資訊，提供網路
    MSN帳號:k6money@hotmail.com、即時通訊Skype：6Kmoney
    及行動電話0000000000號等聯絡工具，經客戶俞志達、謝秉
    軒、曾利珍透過上開網站公佈之兌換匯率，將匯款金額及每
    筆匯款200元之手續費，匯入網站指定之六開數位科技實業
    社名義於95年12月間在寶華商業銀行設立之帳戶，以此方式
    非法辦理臺灣地區與大陸地區之匯兌業務，而於96年11月24
    日偵查終結，以96年度偵字第14421號提起公訴（即本案起
    訴之犯罪事實，匯兌內容詳如附表一所示）。此有臺灣臺南
    地方法院檢察署97年度偵字第4496號、98年度偵字第7393號
    偵查卷（併案部分）及96年度偵字第14421號偵查卷（本案
    部分）在卷可稽，亦堪認定。
  (三)被告及辯護意旨雖辯稱：法務部調查局鑑識報告未認定匯兌
    相關字串在電腦之生成日期，無法作為判斷扣案筆記型電腦
    是否曾經在本案作為聯繫客戶之用等語；惟查，本件參酌台
    南市調查站於96年4月18日持臺灣臺南地方法院核發之搜索
    票至臺南縣永康市○○○街51號搜索，當場扣得被告所有供
    本件犯罪使用之LIFEBOOK筆記型電腦1臺等物，有台南市調
    查站搜索扣押筆錄、扣押物品收據、扣押物品目錄表在卷足
    憑（南調站卷第168至171頁），而上開LIFEBOOK筆記型電腦
    1臺之檔案資料經法務部調查局鑑定結果，略以：
  1.法務部調查局資訊室資安鑑識實驗室96年9月5日鑑識報告（
    見南調站卷第84至139頁）：(1)LIFEBOOK筆記型電腦硬碟資
    料夾有關關鍵字「K6money」檢索結果：在該顆硬碟之未分
    配磁區中搜得k6money@hotmail.com之電子郵件信箱地址，
    顯示被告確有在該台筆記型電腦使用該電子郵件信箱。(2)有
    關關鍵字「K6」檢索結果：在該顆硬碟中確實存有k6@kiss
    99.com之電子郵件信箱，其中共搜得15筆相關資料，其中2
    筆存放於名為Pagefile.sys之中，該檔案顯示被告在96年2
    月7日至3月13日均曾使用過該電子郵件信箱，另13筆資料則
    存放於該顆硬碟之未分配磁區中。(3)有關關鍵字「匯兌」檢
    索結果：在該顆硬碟中確實存有「匯兌」之字串，如「匯兌
    備份」、「匯兌已付款成功－已確認」、「匯兌專用」等相
    關字串，其中共搜獲538筆相關資料，其中4筆存放於名為Pa
    gefile.sys之中，另534筆資料則存放於該顆硬碟之未分配
    磁區中。
  2.法務部調查局100年2月9日調資伍字第10000053340號函附鑑
    定報告（見本院卷(一)第71至73頁）：LIFEBOOK筆記型電腦硬
    碟資料夾中之「匯兌.txt」，有538筆紀錄與「匯兌」關鍵
    字有關，經檢視分別位於虛擬記憶體分頁檔（Pagefile.sys
    ）及未分配使用磁簇區，其中4筆紀錄係位於虛擬記憶體分
    頁檔，該分頁檔之建立時間為「02/07/07 03：34：17上午
    」，檔案最後存取時間為「02/07/07 12：00：00上午」，
    檔案最後寫入時間「03/13/07 06：24：46上午」，由檔案
    最後寫入時間判讀，「匯兌專用」、「匯兌已付款成功－已
    確認」等字串在硬碟之生成日期應為「03/13/07 06：24：
    46上午」，「匯兌備份」字串則無法由該磁簇區域判讀係於
    何日期生成。
  3.法務部調查局100年4月21日調資伍字第10000151920號函附
    鑑定報告（見本院卷(一)第90至92頁）鑑定結果：LIFEBOOK筆
    記型電腦硬碟，以「匯兌」、「匯兌備份」、「匯兌已付款
    成功」、「匯兌專用」、「k6money@hotmail.com」及「k6@
    kiss99.com」等6筆關鍵字作為檢索標的，並以「Recovered
    Folder」資料夾內含所有檔案作為檢索範圍，檢索過濾所命
    中關鍵字內容，命中之資訊分別拷貝輸出，與關鍵字內容有
    關之檔案分別拷貝，另將「Recovered Folder」資料夾中與
    「匯兌」關鍵字有關檔案資料，以檔案建立時間排序並做時
    線分析，發現該等刪除檔案建立時間區間為「04/27/06 04
    ：40：54下午」至「09/19/06 01：09：53上午」。經分析
    Pagefile.sys檔案中與「匯兌」關鍵字命中結果有關之資料
    ，發現該等資料係為htm網頁檔之部分資料。
  4.法務部調查局100年7月1日調資伍字第10000396150號函及附
    件（見本院卷(一)第115至152頁）：(1)經分析Pagefile.sys虛
    擬記憶體分頁檔中與「匯兌」關鍵字命中結果有關之資料共
    計4筆，該4筆資料經檢視過濾後，發現其中3筆資料為網頁
    式電子郵件檔（附檔名為htm，電子郵件信箱為bigdd@mail
    2000.com.tw）之部分檔案內容資料，以EnCase鑑識軟體將
    上述與關鍵字內容有關之檔案資料，分別萃取拷貝並另存為
    1.htm、2.htm、3.htm等3筆網頁式電子郵件檔，另以關鍵字
    交叉比對分析由EnCase鑑識軟體復原之刪除檔案資料，發現
    1.htm電子郵件網頁檔內容與檔案名稱mail-list〈12〉1.ht
    m電子郵件網頁檔內容部分相同，另發現3.htm電子郵件網頁
    檔內容與檔案名稱mail-list〈10〉3.htm電子郵件網頁檔內
    容部分相同；前述由Pagefile. sys虛擬記憶體分頁檔中萃
    取拷貝出之電子郵件網頁檔資料係電腦使用者使用瀏覽程式
    瀏覽並登錄網擎公司提供（Openfind）之Mail2000電子信箱
    網站，檢視電子郵件信箱為bigdd@mail 2000.com.tw收件匣
    之郵件內容時，所留存於Pagefile.sys虛擬記憶體分頁檔中
    之郵件檔案部分資料，此外，瀏覽程式也會將瀏覽過之網頁
    自動記錄存放於特定網頁資料夾下。上述電子郵件網頁資料
    並非由電腦使用者自行寫入Pagefile.sys虛擬記憶體分頁檔
    ，係由微軟公司作業系統軟體依該公司自行設定之作業規則
    ，自動記錄至電腦硬碟中存放所致。(2)Pagefile.sys虛擬記
    憶體分頁檔之檔案最後寫入時間之更新方式以每次電腦系統
    開機之時間為準，亦可由此判斷電腦最後一次開機時間為何
    ；Pagefile.sys虛擬記憶體分頁檔除存有4筆與匯兌關鍵字
    有關之紀錄外，尚存有其他檔案資料，但電腦系統每次開機
    後至系統關機前，任何寫入至Pagefile.sys虛擬記憶體分頁
    檔之檔案資料，並不會影響Pagefile.sys虛擬記憶體分頁檔
    之最後寫入及最後存取時間，亦即Pagefile.sys虛擬記憶體
    分頁檔之最後寫入時間、最後存取時間會保持不變直到下次
    電腦系統開機時，上述時間才會以當次電腦系統之開機時間
    更新。(3)由「Recovered Folder」資料夾中與「匯兌」關鍵
    字有關之檔案資料，其檔案建立時間確係為此類相關檔案資
    料於硬碟生成及儲存之日期與時間；又針對（此類與「匯兌
    」關鍵字相關）檔案資料內容分析，發現大部分均為與bigd
    d@mail2000.com.tw電子郵件信箱帳號有關之網頁式電子郵
    件檔案資料，少部分為與「6kmoney.com」網站有關之網頁
    檔案資料，該等網頁式電子郵件檔案並非電腦使用者利用網
    頁編輯程式人工所製作留下之紀錄，而係電腦使用者使用瀏
    覽程式連接及登錄Mail2000電子信箱網站之使用者帳號與密
    碼，瀏覽電子郵件信箱相關資料匣後，由系統自動留下之檔
    案資料。(4)經分析與bigdd@mail2000.com.tw電子郵件帳號
    有關之mail-list〈1〉.htm檔案資料內容，發現bigdd@mail
    2000.com.tw電子郵件信箱與6kmoney網站有關，且信箱使用
    人顯示出「大麥的家」；另分析與「k6money@hotmail.com
    」關鍵字有關之index〈1〉.htm檔案內容，發現網頁上有「
    麥可」、「麥大大」及「麥董」等字樣出現，另外麥可登載
    於網頁上之聯絡電話為「0000000000」，屬名「小美女」之
    聯絡電話「0000000000」，msn為「k6money@hotmail.com
    」；由mail-read〈1〉.htm檔案信件內容分析，發現該封電
    子郵件之寄件者來源信箱為「bigdd@k6money.com」，收件
    者信箱為「bigdd@mail2000.com.tw」，在郵件尾端並留下
    「0000000000」及「0000000000」等2支連絡電話，該電話
    號碼與6kmoney網站網頁內容相符。
  5.法務部調查局100年8月30日調資伍字第10000477770號函附
    鑑定報告（見本院卷(一)第156至158頁）：(1)不同微軟視窗檔
    案系統中的檔案時間屬性種類有所不同，其中NTFS檔案系統
    中檔案時間屬性共有4種，分別為檔案建立時間、最後存取
    時間、最後寫入時間及項目修改時間，FAT檔案系統中檔案
    時間屬性只有3種，分別為檔案建立時間、最後存取時間、
    最後寫入時間。(2)檔案資料建立時間：當視窗作業系統在檔
    案系統中分配1個新的目錄項目給1個檔案時，分配當時時間
    點即為檔案資料建立時間。(3)檔案最後存取時間：任何時候
    當檔案開啟時，最後存取時間即會更改變動，對於檔案開啟
    瀏覽、拖曳或按滑鼠右鍵點擊，都將會改變最後存取時間。
    (4)檔案最後寫入時間：當檔案編輯及寫入新的內容時，檔案
    最後寫入時間會更改變動，如果檔案只是開啟，然後關閉，
    沒有進行修改，檔案最後寫入時間將不會變更。(5)「在硬碟
    生成日期」及「在硬碟儲存日期」非數位鑑識專業術語與專
    有名詞，如就字面意義解釋，所謂「在硬碟生成日期」應係
    指「檔案資料建立時間」，「在硬碟儲存日期」需對照前後
    文較能明確瞭解其意。
  6.法務部調查局100年12月9日調資伍字第10000635190號函附
    鑑定報告（見本院卷(一)第177至181頁）：(1)時間：NTFS檔
    案系統中檔案之檔案建立時間、最後存取時間及最後寫入時
    間與FAT檔案系統中之檔案建立時間、最後存取時間、最後
    寫入時間涵意皆相同。「Pagefile.sys」分頁檔之檔案建
    立時間、最後存取時間及最後寫入時間與NTFS及FAT檔案系
    統中之涵意稍有差異，其中檔案建立時間之涵意相同，最後
    存取時間、最後寫入時間之涵意則明顯不同，經實驗可發現
    分頁檔之最後存取時間及最後寫入時間係隨電腦系統開機進
    入作業系統之時間而定，且二時間應會相同。但亦有例外情
    形出現，例本案之分頁檔之最後存取時間與最後寫入時間並
    不相同。在「2007/02/07 03：35：02」至「2007/02/07
    04：17：08」之時間區間，系統重新安裝大量裝置之驅動程
    式，顯見執行系統還原動作亦導致系統安裝時間及大部分系
    統檔案之檔案建立時間、最後存取時間及最後寫入時間，時
    間皆有所改變，分頁檔時間亦同時遭更改。(2)將Pagefile.s
    ys虛擬記憶體檔案中與「匯兌」關鍵字有關之資料切割並另
    存為1.htm之網頁檔，其中網頁內容所顯示之二封郵件標題
    、寄件人、日期及大小等欄位內容與由EnCase鑑識軟體復原
    刪除檔案之「網頁檔」資料夾中之mail-list〈12〉1.htm網
    頁郵件檔部分內容均相同，顯示mail-list〈12〉1.htm網頁
    郵件檔部分內容曾經由作業系統分配存放於Pagefile.sys虛
    擬記憶體中。
  7.綜參上開鑑定結果，被告之LIFEBOOK筆記型電腦硬碟在「20
    07/02/07 03：35：02」至「2007/02/07 04：17：08」之時
    間區間，系統重新安裝大量裝置之驅動程式，顯見執行系統
    還原動作亦導致系統安裝時間及大部分系統檔案之檔案建立
    時間、最後存取時間及最後寫入時間，時間會有所改變，分
    頁檔時間亦同時遭更改。惟觀被告之LIFEBOOK筆記型電腦硬
    碟分頁檔之最後存取時間與最後寫入時間並不相同，該資料
    夾中與「匯兌」關鍵字有關而位於虛擬記憶體分頁檔之建立
    時間為「02/07/07 03：34：17上午」，檔案最後存取時間
    為「02/07/07 12：00：00上午」，檔案最後寫入時間「03/
    13/07 06：24：46上午」，則該檔案最後寫入時間顯與上述
    系統重新安裝大量裝置驅動程式時間不同，是由檔案最後寫
    入時間判讀，堪認「匯兌專用」、「匯兌已付款成功－已確
    認」等字串在硬碟之生成日期應為「03/13/07 06：24：46
    上午」無誤。從而，被告及辯護意旨辯稱：法務部調查局鑑
    識報告未認定匯兌相關字串在電腦之生成日期，無法作為判
    斷扣案筆記型電腦是否曾經在本案作為聯繫客戶之用等語，
    要難憑採。
  (四)按從刑法分則（含其他特別刑法）構成要件之規定，就法律
    概念，融合數自然意思、活動而成為一個法律上概念之行為
    ，在法律規範或社會評價使之成為一個法的行為單數，如集
    合犯係指於此數犯罪構成要件中，本即預定有數同種類之行
    為將反覆實行之犯罪，其特質為行為含反覆實施複數行為而
    評價為包括一罪。則行為人基於一犯罪決意，在密切接近之
    一定時、地持續實行之複次行為，倘依社會客觀通念，認為
    符合一個反覆、延續性之行為觀念者，在刑法評價上應成立
    一罪，學理上即稱之為「集合犯」。而銀行法第29條第1項
    「除法律另有規定者外，非銀行不得經營收受存款、受託經
    理信託資金、公眾財產或辦理國內外匯兌業務。」之規定，
    係對於從事經營收受存款、受託經理信託資金、公眾財產或
    辦理國內外匯兌業務者處理相關業務之規範，是同法第125
    條第1項前段規定之「違反第29條第1項規定者，處3年以上
    10年以下有期徒刑，得併科新臺幣1千萬元以上2億元以下罰
    金」之非法經營銀行業務罪，本質上具有反覆性與延續性，
    倘行為人在密切接近之一定時間及空間內複次從事辦理國內
    外匯兌業務，乃其業務本質所當然，於行為概念上，應認係
    集合犯之包括一罪。本件審酌前案、本案及併案之犯罪事實
    ，被告均是因擔任6kmoney網頁網站（兩岸代付站或六開數
    位科技，負責人係「劉翰良」）臺灣地區網路管理業務人員
    ，在網頁刊登匯款資訊，提供網路MSN帳號:k6money@hotmai
    l.com、即時通訊Skype：6Kmoney及行動電話0000000000號
    或0000000000號等聯絡工具，並向不知情之第三人借用銀行
    帳戶進行匯兌（前案部分借用買淑芳銀行帳戶，本案部分借
    用六開數位科技實業社帳戶，併案部分借用劉美惠銀行帳戶
    、林志銀行帳戶、周宏銘銀行帳戶、周秀慧銀行帳戶、吳
    俊緯銀行帳戶，而本案及併案部分銀行帳戶資金往來係橫跨
    95年至96年間），有六開數位科技實業社6ＫMONEY網頁列印
    資料（見北調處卷第32至49頁）、【六開數位科技實業社】
    寶華銀行000000000000號帳戶95年12月起至96年4月之資金
    往來紀錄及申請帳戶文件（見北調處卷第56至68頁）、玉山
    銀行永康分行97年11月12日玉山永康字第0971107003號函檢
    附前案【買淑芳】帳號000000000000 0號帳戶自95年6月20
    日至95年10月20日銷戶之往來交易明細資料（見原審卷第60
    至96頁）、6KMoney.net、6KMoney.com之網路查詢資料（已
    關閉，見原審卷第97至99頁）、兩岸代付站網頁列印資料（
    見南調站卷第52至70頁）、永豐商業銀行城內分行97年6月
    17日永豐銀城內分行（097）字第26號函檢送【吳俊緯】95
    年3月21日開戶資料及96年2月之交易明細（見97偵4496卷第
    21至29頁）、彰化商業銀行虎尾分行97年8月1日彰虎字第09
    72215號函檢送【周秀慧】96年3月23日開戶資料及96年3月
    23日至96年3月29日交易明細（見97偵4496卷第57至62頁）
    、玉山銀行七賢分行97年8月12日玉山七賢字第0970801006
    號函檢送【周宏銘】96年1月26日開戶資料及交易明細（見
    97偵4496卷第65至130頁）、元大商業銀行股份有限公司永
    康分行97年8月12日元永字第0970000189號函檢送【劉美惠
    】、【林志】開戶資料及交易明細表（見97偵4496卷第1
    33至179頁）附卷可參，使有匯兌需求之客戶透過上開網站
    公佈之兌換匯率，將匯款金額及每筆匯款200元之手續費，
    匯入網站指定之銀行帳戶，以此方式非法辦理臺灣地區與大
    陸地區之匯兌業務，是以整體觀察被告上開所從事之非法辦
    理臺灣地區與大陸地區之匯兌業務行為（自95年1月起，至
    96年4月18日止），既係時間密接，反覆實行同種類之數犯
    罪構成要件，且衡其犯罪手段及社會生活經驗，被告主觀上
    應係出於一非法辦理臺灣地區與大陸地區匯兌業務之犯罪決
    意，在法律概念上乃係集合多數犯罪行為而成立之集合犯，
    應評價為包括一罪，較符合國民之法律感情與認知。基此，
    被告及辯護意旨辯稱：前案、本案及併案之經營方式、介紹
    兩岸代付內容均相同，其間該網站從未關閉，均是透過6kmo
    ney網頁網站、網路MSN帳號：k6money@hotmail.com、即時
    通訊Skype：6Kmoney及行動電話0000000000號為之，被告係
    出於一犯罪之決意，並無另行起意等語，應屬可信。至於被
    告辯護意旨另辯稱：被告以非法辦理臺灣地區與大陸地區之
    匯兌業務之犯罪性質，應屬繼續犯等語，則非有據。
  (五)又揆諸最高法院95年度台非字第318號判決意旨，對於刑法
    上所稱業務之營業犯，若構成反覆同種類之行為為目的之社
    會的活動，屬於集合犯之一種，為包括一罪，其既判力之時
    點，應至最後審理事實法院宣判之日。綜合違反銀行法第12
    5條第1項前段之非法經營銀行業務罪規定之本來意涵、構成
    要件特質、侵害法益之單複、行為人犯罪之決意、目的及刑
    罰（上述法定刑「處3年以上10年以下有期徒刑，得併科新
    臺幣1千萬元以上2億元以下罰金」）之公平原則以觀，本件
    被告有關前案、本案及併案之犯罪事實，均係與「劉翰良」
    共同利用6kmoney網頁網站，使有匯兌需求之不特定人匯款
    至網站指定之銀行帳戶，而非法辦理臺灣地區與大陸地區之
    匯兌業務，且其犯罪時間（95年10月間起至96年4月間止〈
    併案部分〉、95年12月起至96年4月18日〈本案部分〉）相
    互間有其密接關係，就其犯罪性質而言，被告先後反覆多次
    同種類之行為，依社會通念應以一個事件視之，於刑法評價
    上應論以「集合犯」一罪，較為適當。若以前案檢察官96年
    3月1日訊問日期作為被告犯意之切割時點，將被告原本基於
    一犯罪決意而為相同業務之行為，斷然予以割裂為二個犯罪
    行為，一為95年1月起至96年3月1日之犯罪行為，一為96年3
    月2日至96年4月18日之犯罪行為，認應分別論罪科刑，難謂
    無重複評價、刑度超過罪責與不法內涵之過苛情形，實有違
    刑罰公平原則。又被告前案違反銀行法第29條第1項之規定
    ，以非銀行業者之身份辦理國內外匯兌業務，應依同法第12
    5條第1項前段之規定處罰，並因捐款60萬元予台南縣政府作
    為台南縣國中小貧困學生午餐費之用，已據本院於97年1月
    24日以96年度上訴字第1354號判處「被告共同違反非銀行不
    得辦理國內外匯兌業務之規定，處有期徒刑1年8月，緩刑4
    年」確定，依前揭說明，被告前案之既判力時間範圍自應至
    宣判日即97年1月24日止。從而，本案被告被訴於95年12月
    起至96年4月18日，非法經營銀行匯兌業務之犯行，自應為
    前案既判力效力所及。
四、原審為被告有罪判決之諭知，固非無見；惟查：
  (一)本件被告既係以非法經營銀行匯兌業務之人，自為反覆以同
    種類之行為為目的之社會的活動，且衡其非法經營銀行匯兌
    業務之經營方式相同，並無關閉原網站重起爐灶之情形，應
    係延續原犯罪之決意。又被告自前案認定之95年1月間某日
    起，至本案被訴之96年4月18日止，先後多次承辦國內外匯
    兌業務，係在密切接近之一定時、地，以相同之方式持續進
    行，未曾間斷，具有反覆、延續實行之特徵，從而在行為概
    念上，仍應評價為包括一罪之集合犯，而僅論以一罪。
  (二)又原判決所參照之最高法院97年度台上字第3441號判決基礎
    事實，係針對於施用第一、二級毒品行為人之辯解所揭櫫之
    法律見解，尚與本案之基礎事實不同。且斟酌本件具體個案
    之犯罪事實，被告經前案檢察官於96年3月1日第一次偵訊時
    ，固經檢察官告知所涉犯罪名，然參以行為人所涉罪嫌是否
    已達於足以提起公訴之獲致有罪判決之高度可能之嫌疑門檻
    ，既須經由嫻熟法律適用之檢察官查明後判斷此等犯罪嫌疑
    是否已足提起公訴，或仍屬罪嫌不足而應為不起訴處分，且
    觀非銀行辦理國內外匯兌，僅係違反政府匯兌管制之禁令，
    而被告所為兩岸匯兌，亦係因應兩岸開放後臺灣地區人民前
    往大陸地區經商，金融業尚未能登陸，兩岸未能正常通匯之
    強烈需求現狀所生，是其於該次偵訊程序，對於前案檢察官
    最後訊問：「有無其他意見或陳述？」，答稱：「銀行沒有
    辦法做到即時，我沒有危害任何人」等語（見前案96偵3086
    卷第12頁），由此可認其主觀上之犯意於前案偵訊時，尚難
    謂有應受非難之明確認識而當然中止。嗣被告經前案檢察官
    請回後，其間前案檢察官均未再傳訊，之後前案檢察官即於
    96年5月31日提起公訴（見前案96偵3086卷第5頁、第24至25
    頁），亦未對被告有具保、責付或羈押之相關處置，核與前
    揭最高法院97年度台上字第3441號判決所認「蓋以行為經警
    查獲時，其反社會性已具體表露，行為人已有受非難之認識
    ，其包括一罪之犯行至此終止，如經司法機關為相關之處置
    （如具保、責付等）後，猶再犯罪，則主觀上顯係另行起意
    ，客觀上其受一次評價之事由亦已消滅，自不得再以集合犯
    論」未盡相同，實難遽予認定被告於96年3月1日後有另行起
    意之事實。縱被告於原審審理中曾自承主機係其所申請，若
    其將主機關掉，就可將匯款網站關閉，無法進行匯款業務，
    其亦可請帳戶出借人將匯款帳戶停用等語（見原審卷第191
    、192頁），惟被告自95年1月間某日起主觀上即係出於反覆
    實行之繼續犯意，而持續為其後之違反銀行法之犯罪行為，
    且其於前案檢察官96年3月1日偵訊後，未經前案檢察官為任
    何強制處分，其間亦未再接受偵訊，是其於前案檢察官96年
    5月31日起訴前，可否謂其反社會性已具體表露，並已有受
    非難之明確認識，難謂無疑。是依罪證有疑、利歸被告之法
    則，尚難僅憑前案檢察官曾於96年3月1日偵訊之客觀事實，
    而遽認被告於前案檢察官該次偵訊後，主觀上已中斷原犯罪
    決意，嗣始另行起意再犯本案違反銀行法之犯罪行為。
  (三)本件斟酌被告自述之主觀犯意，及其客觀上各反覆實施行為
    之犯罪時間、手段，堪認被告多次反覆實施之複數行為自始
    均在一個預定犯罪計畫以內，出於主觀上一犯罪決意而反覆
    延續進行。揆諸最高法院95年度台非字第318號判決針對刑
    法上所稱業務之營業犯有關既判力之時點，應至最後審理事
    實法院宣判之日之意旨，被告所犯本案犯行與前案犯行間有
    集合犯之關係，應為前案既判力效力所及。
  (四)綜上所述，被告上訴意旨以被告所犯本案應為前案既判力效
    力所及等語，指摘原判決不當，應有理由，原審所為被告有
    罪判決難認為妥適，自應由本院撤銷原判決，另為被告免訴
    之諭知。
五、臺灣臺南地方法院檢察署98年度偵字第7393號（原移送併辦
    案號：97年度偵字第4496號〉）移送併辦意旨雖認被告有附
    表二、附表三所示非法辦理臺灣地區與大陸地區之匯兌業務
    ，而涉犯銀行法第29條第1項、第125條第1項之罪嫌。惟上
    開經檢察官起訴部分既經本院為免訴判決之諭知，則該署檢
    察官移送併辦部分，與起訴部分即無實質上或裁判上一罪之
    關係，本院無從併辦，應將此部分退由檢察官另為適法之處
    理。
六、據上論斷，應依刑事訴訟法第369條第1項前段、第364條、
    第302條第1款，判決如主文。
本案經檢察官邱克斌到庭執行職務。
中    華    民    國   100    年    12    月    30    日
                  刑事第三庭    審判長法  官  高明發
                                      法  官  楊清安
                                      法  官  張季芬
以上正本證明與原本無異。
如不服本判決應於收受送達後10日內向本院提出上訴書狀，其未
敘述上訴理由者，並得於提起上訴後10日內向本院補提理由書（
均須按他造當事人之人數附繕本）「切勿逕送上級法院」。
                                      書記官  廖文靜
中    華    民    國   101    年    1     月    2     日
附表一：本案部分（臺灣臺南地方法院檢察署96年度偵字第1442
        1號）
┌──┬────┬────┬────┬────┬────┬────┐
│編號│客戶名稱│匯款日期│匯款金額│匯款方式│匯入帳戶│備註    │
├──┼────┼────┼────┼────┼────┼────┤
│ 一 │曾利珍  │96年3月 │2萬1224 │跨行轉帳│六開數位│        │
│    │        │29日    │元      │        │科技實業│        │
│    │        │        │        │        │社寶華商│        │
│    │        │        │        │        │業銀行帳│        │
│    │        │        │        │        │號009001│        │
│    │        │        │        │        │223637帳│        │
│    │        │        │        │        │戶      │        │
├──┼────┼────┼────┼────┼────┼────┤
│ 二 │謝秉軒  │(一)96年3 │4萬3800 │跨行轉帳│同上六開│        │
│    │        │月12日  │元      │        │數位科技│        │
│    │        │        │        │        │實業社寶│        │
│    │        │        │        │        │華商業銀│        │
│    │        │        │        │        │行帳戶  │        │
│    │        ├────┼────┼────┼────┼────┤
│    │        │(二)96年3 │1萬6975 │跨行轉帳│同上六開│        │
│    │        │月16日  │元      │        │數位科技│        │
│    │        │        │        │        │實業社寶│        │
│    │        │        │        │        │華商業銀│        │
│    │        │        │        │        │行帳戶  │        │
│    │        ├────┼────┼────┼────┼────┤
│    │        │(三)96年3 │2萬8670 │跨行轉帳│同上六開│        │
│    │        │月30日  │元      │        │數位科技│        │
│    │        │        │        │        │實業社寶│        │
│    │        │        │        │        │華商業銀│        │
│    │        │        │        │        │行帳號戶│        │
│    │        ├────┼────┼────┼────┼────┤
│    │        │(四)96年4 │2萬9984 │跨行轉帳│同上六開│        │
│    │        │月18日  │元      │        │數位科技│        │
│    │        │        │        │        │實業社寶│        │
│    │        │        │        │        │華商業銀│        │
│    │        │        │        │        │行帳戶  │        │
├──┼────┼────┼────┼────┼────┼────┤
│ 三 │俞志達  │96年4月 │1萬2474 │跨行轉帳│同上六開│        │
│    │        │14日    │元      │        │數位科技│        │
│    │        │        │        │        │實業社寶│        │
│    │        │        │        │        │華商業銀│        │
│    │        │        │        │        │行帳戶  │        │
└──┴────┴────┴────┴────┴────┴────┘
附表二：併辦部分（臺灣臺南地方法院檢察署98年度偵字第7393
        號〈原移送併辦案號：97年度偵字第4496號〉）
┌──┬────┬────┬────┬────┬────┬────┐
│編號│客戶名稱│匯款日期│匯款金額│匯款方式│匯入帳戶│備註    │
├──┼────┼────┼────┼────┼────┼────┤
│四  │湯瑞遙  │(一)96年3 │8萬8000 │電匯    │周宏銘玉│臺中商業│
│    │        │月2日（ │元      │        │山商業銀│銀行96年│
│    │        │以威瑞廣│        │        │行七賢分│3月2日入│
│    │        │告公司名│        │        │行帳號02│戶電匯通│
│    │        │義匯款）│        │        │00000000│知單、周│
│    │        │        │        │        │96號帳戶│宏銘上開│
│    │        │        │        │        │        │帳戶96年│
│    │        │        │        │        │        │3月2日存│
│    │        │        │        │        │        │戶交易明│
│    │        │        │        │        │        │細表    │
│    │        ├────┼────┼────┼────┼────┤
│    │        │(二)96年3 │1萬5000 │電匯    │周宏銘玉│臺中商業│
│    │        │月13日（│元      │        │山商業銀│銀行96年│
│    │        │以威瑞廣│        │        │行七賢分│3月13日 │
│    │        │告公司名│        │        │行帳號02│入戶電匯│
│    │        │義匯款）│        │        │00000000│通知單、│
│    │        │        │        │        │96號帳戶│周宏銘上│
│    │        │        │        │        │        │開帳戶96│
│    │        │        │        │        │        │年3月13 │
│    │        │        │        │        │        │日存戶交│
│    │        │        │        │        │        │易明細表│
│    │        ├────┼────┼────┼────┼────┤
│    │        │(三)96年3 │6萬5000 │電匯    │林志峰復│臺中商業│
│    │        │月20日（│元      │        │華商業銀│銀行96年│
│    │        │以威瑞廣│        │        │行永康分│3月20日 │
│    │        │告公司名│        │        │行帳號01│入戶電匯│
│    │        │義匯款）│        │        │00000000│通知單、│
│    │        │        │        │        │390號帳 │林志峰上│
│    │        │        │        │        │戶      │開帳戶96│
│    │        │        │        │        │        │年3月20 │
│    │        │        │        │        │        │日客戶往│
│    │        │        │        │        │        │來交易明│
│    │        │        │        │        │        │細      │
│    │        ├────┼────┼────┼────┼────┤
│    │        │(四)96年3 │1萬8000 │電匯    │周秀慧彰│臺中商業│
│    │        │月30日（│元      │        │化商業銀│銀行96年│
│    │        │以威瑞廣│        │        │行虎尾分│3月30日 │
│    │        │告公司名│        │        │行帳號  │入戶電匯│
│    │        │義匯款）│        │        │00000000│通知單、│
│    │        │        │        │        │032400號│周秀慧上│
│    │        │        │        │        │帳戶    │開帳戶96│
│    │        │        │        │        │        │年3月30 │
│    │        │        │        │        │        │日交易明│
│    │        │        │        │        │        │細查詢  │
│    │        ├────┼────┼────┼────┼────┤
│    │        │(五)96年4 │4萬5000 │電匯    │周秀慧彰│臺中商業│
│    │        │月17日（│元      │        │化商業銀│銀行96年│
│    │        │以威瑞廣│        │        │行虎尾分│4月17日 │
│    │        │告公司名│        │        │行帳號61│入戶電匯│
│    │        │義匯款）│        │        │00000000│通知單  │
│    │        │        │        │        │2400號帳│        │
│    │        │        │        │        │戶      │        │
│    │        ├────┼────┼────┼────┼────┤
│    │        │(六)96年4 │7500元  │電匯    │周秀慧彰│臺中商業│
│    │        │月17日（│        │        │化商業銀│銀行96年│
│    │        │以威瑞廣│        │        │行虎尾分│4月17日 │
│    │        │告公司名│        │        │行帳號61│入戶電匯│
│    │        │義匯款）│        │        │00000000│通知單  │
│    │        │        │        │        │2400號帳│        │
│    │        │        │        │        │戶      │        │
└──┴────┴────┴────┴────┴────┴────┘
附表三：併辦部分（臺灣臺南地方法院檢察署98年度偵字第7393
        號〈原移送併辦案號：97年度偵字第4496號〉）